最高法院刑事判決　　　　　　　　　　　　　　　九十三年度台上字第六０三七號
　　上　訴　人　甲○○
　　　　　　　　　　　　在押.
右上訴人因常業竊盜案件，不服台灣高等法院中華民國九十三年八月二十日第二審判
決（九十三年度上訴字第一０三五號，起訴案號：台灣桃園地方法院檢察署九十二年
度偵字第一０四七六號，同年度偵緝字第五八一號），提起上訴，本院判決如左：
    主  文
上訴駁回。
    理  由
按刑事訴訟法第三百七十七條規定，上訴於第三審法院，非以判決違背法令為理由，
不得為之。是提起第三審上訴，應以原判決違背法令為理由，係屬法定要件。如果上
訴理由狀並未依據卷內訴訟資料，具體指摘原判決不適用何種法則或如何適用不當，
或所指摘原判決違法情事，顯與法律規定得為第三審上訴理由之違法情形，不相適合
時，均應認其上訴為違背法律上之程式，予以駁回。本件原判決撤銷第一審關於論處
上訴人甲○○以常業竊盜罪刑部分之判決，改判仍論上訴人以共同以犯竊盜罪為常業
罪，處有期徒刑伍年，並諭知應於刑之執行前令入勞動場所強制工作參年。係依憑上
訴人直承確有撥打電話與原判決附表所載之被害人聯絡匯款，以取回車輛，並使用「
盧韻華」名義之帳戶等情不諱，及共犯呂秋明暨已判刑定讞之共同被告陳瑞岳之自白
，並參酌被害人即原判決附表所載之車主陳運進、高國雄、陳松柳、張富美、莊貴花
、詹世琛、許銀成、陳中華、黃運吉、張國忠、劉冠岑、沈一攸、王維償、韓健夫、
游進益、許瑞成、游英毅、吳慶楝（原判決誤載為吳慶棟）、陳東霖、馬建華、邱瑞
裕、張惠宏、陳仁　（原判決誤載為陳仁）、吳明祥、涂文龍（原判決誤載為涂文隆
）、蘇心蘭、陳明全、彭成章、潘啟志、陳秋芳、詹志順、趙守岳、許美雪、張永俊
、顧志祥、黃文煌、吳佳和、胡嘉倫、林宏章、潘聰誠、張榮貴、羅文鴻、張秀珍、
吳憲靜、賴曜賢（原判決誤載為賴曜）、邱柏宏、王森、林加再、張文田、蘇文東、
柯桐輝、劉文生、許應文、陳慶清、鄧兆詩、葉瑞興、謝定翔、鍾萬明、陳榮昌、李
新田、張慈仁、洪一民、潘秋蘭、李慶添、卓統塏、邱顯同、林秋梅、王富美、許進
昆、潘明輝、林子平、柳清松、王華、陳坤釧（原判決誤載為陳坤圳）、楊書義、陳
新發、黃春鳳之指訴（均指訴車輛被竊後，因畏懼車輛受損，而依上訴人之指示匯款
，嗣取回被竊之車輛等情），卷附內政部警政署刑事警察局偵四隊警員之偵查報告暨
向台灣新竹地方法院聲請實施監聽結果之通話紀錄表影本、台灣大哥大股份有限公司
雙向通聯資料、台灣大哥大股份有限公司基本資料、民國九十二年六月十二日在新竹
市○○路一六四號扣得上訴人向不詳姓名者所購之「劉佳奇」聯信商業銀行存摺一本
及私章一枚、「王俊權」、「鍾春暉」、「彭志平」之郵政存簿儲金簿各一本、「陳
棋鴻」之華僑銀行存摺一本、郵政存簿儲金簿一本、金融卡二張、「簡錦松」之富邦
銀行存摺一本、金融卡一張、「盧韻華」之泛亞銀行存摺一本、金融卡一張、「蘇方
東」金融卡一張、ＮＯＫＩＡ行動電話三支、載有車號、地點及電話之便條紙九張、
筆記本二本、易付卡晶片四片、ＣＷ─七九六五號自小客車行照一張、「陳棋鴻」華
僑銀行存款往來明細查詢單一份、「陳梓傑」富邦商業銀行板橋分行帳戶交易明細一
份、「陳文明」台北國際商業銀行鶯歌分行帳戶交易明細一份、「簡錦松」富邦銀行
羅東分行帳戶交易明細一份、「王俊權」、「鍾春暉」、「許振榮」郵政管理局帳戶
交易明細各一份、上訴人於九十一年七月十八日、九十二年四月三十日、同年五月三
日、同年五月三十日由自動提款機提領被害人匯入款項時之翻拍照片、扣案之共犯陳
瑞岳所有之固定鉗、銼刀各一支、鑰匙三十一支等證據資料，而為論斷，已敘述其所
憑之證據及認定之理由。而以上訴人否認有常業竊盜之犯行及所為辯解，係飾卸之詞
，無足採取，在理由內依憑調查所得證據，詳加指駁。並說明：（一）共犯陳瑞岳於
第一審法院雖辯稱：並未竊取鄒勝廣所有車牌號碼ＣＷ─七九六五號（原判決附表一
編號二十五）及王斌毅所有車牌號碼九Ｌ─一九一八號（原判決附表一編號二十六）
之車輛云云，然員警查獲上訴人時，同時扣得ＣＷ─七九六五號行車執照及載有「Ｃ
Ｗ─七九六五，000000000，中壢市功學舍新村二二一號」、「九Ｌ─一九
一八車主工台工程公司電話000000000號」等語之字條，上開字條皆係與前
開二失竊車輛有關之資訊，而上訴人供稱：原判決附表二之車輛資料皆係共犯陳瑞岳
所提供一節，亦為陳瑞岳所不否認，苟共犯陳瑞岳並未竊取前開二車輛，又如何能將
該二車輛之相關資料交予上訴人？足見陳瑞岳所辯，顯係脫免己身罪責及曲予迴護上
訴人之詞，要無可採。（二）本案雖分由共犯陳瑞岳、呂秋明負責竊取車輛，上訴人
負責以電話向被害車主恐嚇勒索財物，惟陳瑞岳等二人所竊取之車輛，既非供己代步
之用，而係專供上訴人向被害車主恐嚇勒索財物之用，上訴人並將勒索所得財物朋分
予陳瑞岳等二人，係屬典型「擄車勒贖」犯罪行為，上訴人對於同案被告所為之竊車
行為實難諉為不知，彼等分工所涉之竊盜與恐嚇取財行為，自應一體視之，不能割裂
，各共犯對其他共犯之犯罪行為，既係以共同犯罪之意思而參與，並各自分擔犯罪行
為之實施，應認係屬共同正犯。（三）按刑法上所謂常業犯，指反覆以同種類行為為
目的之社會活動之職業性犯罪而言，至於犯罪所得之多寡，是否恃此犯罪為唯一之謀
生職業，則非所問，縱令兼有其他職業，仍無礙於該常業犯罪之成立。上訴人意圖為
自己不法之所有，反覆多次實施如原判決附表所示之竊盜犯行，並於竊得車輛後進而
向被害人恐嚇取款，供己花用，期間長達一年餘，顯係恃此為生，以之為常業之理由
。從形式上觀察，原判決並無違背法令之情形存在。又查：（一）證據之取捨，為事
實審法院之職權，倘其採證認事並不違背證據法則，即不得任意指為違法。原判決已
就相關事證詳加調查論列，復綜合被害人高國雄等人之指訴，參互斟酌判斷，資為不
利於上訴人之認定，併已說明上訴人確有出言對被害人恐嚇，應成立本件犯行之心證
理由。再上訴人及共犯陳瑞岳於第一審法院審理及呂秋明於原審審理時，均已證述彼
等之犯行，並經由上訴人及其辯護人進行交互詰問程序完畢（見第一審卷(三)第六十五
至七十五頁、原審卷第一九０至一九三頁），原判決依憑上開證據，認上訴人應負之
罪責，已臻明確，且上訴人及其辯護人於原審九十三年八月五日審理時，均當庭表示
並無其他證據請求調查，復有該審判筆錄在卷可按（見原審卷第二三一頁），原審未
再傳訊共犯陳瑞岳，為無益之調查，仍與法律規定應於審判期日調查之證據而未予調
查之違法情形，不相適合。上訴意旨主張其未曾出言恐嚇各被害人，又共犯呂秋明之
供述，對上訴人有利，原審未依上訴人於準備程序所請，再傳訊共同被告陳瑞岳到庭
，自有判決理由不備及未盡調查之能事等語，無非就原審採證認事之職權行使，任憑
己見，泛言指摘，再為事實上之爭執，並非依據卷內訴訟資料而為之具體指摘，自非
正當之第三審上訴理由。（二）上訴人之犯罪集團，所竊取之車輛及恐嚇取財之數量
多達一百餘件，犯罪期間長達年餘，所生危害甚鉅，原判決認上訴人以犯竊盜為常業
，依竊盜犯贓物犯保安處分條例第三條第一項第二款、第四條、第五條第一項前段之
規定，諭知應於刑之執行前令入勞動場所強制工作，自無違法可言；再感訓處分執行
之目的，在使受感訓處分人改過遷善，適於社會生活，為感訓處分執行辦法第二條所
明定。此與保安處分係為協助行為人再社會化之功能，以及改善行為人潛在之危險性
格，期能達成根治犯罪原因、預防犯罪之目的，並不相同，故二者採併罰主義，則上
訴人即令已因本件犯罪事實，經法院裁定交付感訓處分確定，對其原應擔負之刑事責
任及原判決所宣告之強制工作保安處分，亦不生影響。況且檢肅流氓條例第二十一條
第一項前段已規定：「受裁定感訓處分之流氓行為，同時觸犯刑事法律者，經判決有
罪確定，其應執行之有期徒刑、拘役或保安處分，與感訓期間，相互折抵之。」，則
上訴人顯無因同一犯罪事實受強制工作保安處分及感訓處分雙重執行之虞。上訴意旨
妄指原判決為違法，仍非正當之第三審上訴理由。（三）其餘上訴意旨，則置原判決
之明白論斷於不顧，或仍持原判決已說明理由而捨棄不採之陳詞辯解，再為事實上之
爭執，或就屬於事實審法院採證認事職權之行使，全憑己見，任意指摘，難謂已符合
首揭法定上訴第三審之要件。其上訴違背法律上之程式，應予駁回。
據上論結，應依刑事訴訟法第三百九十五條前段，判決如主文。
中　　　華　　　民　　　國　　九十三　　年　　 十一 　　月　　 十二 　　日
                              最高法院刑事第九庭
                                  審判長法官  林　增　福
                                        法官  邵　燕　玲
                                        法官  陳　世　雄
                                        法官  陳　朱　貴
                                        法官  張　春　福
      右正本證明與原本無異
                                              書  記  官
中　　　華　　　民　　　國　　九十三　　年　　 十一 　　月　　 十九 　　日
                                                                        Ｅ
